【裁判字號】    94,訴,3337
【裁判日期】    950322
【裁判案由】    毒品危害防制條例
【裁判全文】
臺灣高雄地方法院刑事判決              94年度訴字第3337號
公  訴  人  臺灣高雄地方法院檢察署檢察官
被      告  乙○○
                    弄23號6.
                    （另案於臺灣高雄女子監獄執行中）
上列被告因毒品危害防制條例案件，經檢察官提起公訴（94年度
毒偵字第6111號）及移送併辦（94年度毒偵字第6456號、第8003
號），本院判決如下：
    主  文
乙○○連續施用第一級毒品，累犯，處有期徒刑拾壹月；扣案之
海洛因貳包（淨重合計零點肆柒公克，另含殘留海洛因粉末難以
完全析離之包裝袋貳個），均沒收銷燬之。又連續施用第二級毒
品，累犯，處有期徒刑柒月；扣案之甲基安非他命參包（驗後毛
重合計壹點壹公克，另含殘留甲基安非他命晶體難以完全析離之
包裝袋參個），均沒收銷燬之。應執行有期徒刑壹年伍月；扣案
之海洛因貳包（淨重合計零點肆柒公克，另含殘留海洛因粉末難
以完全析離之包裝袋貳個）、甲基安非他命參包（驗後毛合計重
壹點壹公克，另含殘留甲基安非他命晶體難以完全析離之包裝袋
參個），均沒收銷燬之。
    事  實
一、乙○○曾於民國89年間因施用毒品案件，經本院以89年度訴
    字第2676號分別就其施用第一級毒品部分判處有期徒刑8 月
    、施用第二級毒品部分判處有期徒刑4 月，並定其應執行刑
    為有期徒刑11月確定，又於90年間因施用毒品案件，經本院
    以90年度訴字第2012號分別就其施用第一級毒品部分判處有
    期徒刑10月、施用第二級毒品部分判處有期徒刑5 月，並定
    其應執行刑為有期徒刑1 年2 月確定，上開2 罪經復經本院
    以90年度聲字第3432號定應執行有期徒刑1 年10月，入監服
    刑後，於92年6 月19日因縮短刑期假釋出監，並於92年11月
    17日縮刑期滿未經撤銷假釋視為執行完畢。又乙○○於87年
    間因施用毒品案件經本院以87年度毒聲字第128 號裁定送觀
    察、勒戒後，認有繼續施用毒品之傾向，經本院以87年度毒
    聲字第785 號裁定令入戒治處所強制戒治，於強制戒治已滿
    3 月後，成效經評定為合格，再經本院以87年毒聲字第3521
    號裁定停止戒治，所餘戒治期間自87年12月2 日起付保護管
    束出所，嗣因故經本院以88年度毒聲字第3784號裁定撤銷上
    開停止戒治，再度令入戒治處所執行殘餘強制戒治期間，並
    於89年5 月12日強制戒治執行完畢釋放，該部分施用毒品犯
    行則經臺灣高雄地方法院檢察署檢察官以89年度戒毒偵字第
    636 號為不起訴處分確定；復於89年間因施用毒品案件，經
    本院以90年度毒聲字第189 號裁定令入戒治處所強制戒治，
    於強制戒治已滿3 月後，成效經評定為合格，再經本院以91
    年毒聲字第434 號裁定停止戒治，於91年2 月8 日自戒治所
    出所後轉為受刑人執行上揭刑期，並於91年4 月8 日強制戒
    治期滿未經撤銷停止戒治視為執行完畢。詎猶未戒除毒癮，
    於前揭觀察、勒戒及強制戒治執行完畢釋放後5 年內，復基
    於施用第一級毒品之概括犯意，自94年6 月16日起至同年9
    月18日中午12時許，在其位於高雄縣大寮鄉○○○路105 巷
    24 弄23 號6 樓之住處內，以將海洛因摻入香煙點燃吸食產
    生煙霧之方式，以每天施用1 次之頻率，連續施用第一級毒
    品海洛因多次；另基於施用第二級毒品之概括犯意，自94年
    6 月24日11時許起至同年9 月18日15許時止，在上揭住處，
    以將甲基安非他命置入玻璃吸食器以火燒烤吸食產生煙霧之
    方式，以約每2 、3 天施用1 次之頻率，連續施用第二級毒
    品甲基安非他命多次。嗣於：（1）94 年6 月24日20時10
    分許，在高雄縣大寮鄉○○○路236 號前，為警查獲其持有
    海洛因1 小包（淨重0.09公克，空包裝重0.26公克）；（2
    ）94年8 月4 日22時30分許，在高雄縣大寮鄉○○○路與力
    行路口處，為警查獲其持有甲基安非他命3 小包（驗前毛重
    各為0.5 公克、0.3 公克、0.3 公克，驗後毛重各為0.4 公
    克、0.2 公克、0.2 公克）；（3）94 年9 月19日17時50分
    許，在高雄縣鳳山市○○路190 號「A+1 百貨公司」，為警
    查扣其持有海洛因1 小包（淨重0.38公克，空包裝重0.24公
    克），並均經其同意採集其尿液送驗後，始悉全情。
二、案經高雄縣政府警察局鳳山分局、林園分局報告臺灣高雄地
    方法院檢察署檢察官偵查起訴及移送併辦。
    理  由
一、上開事實，業據被告乙○○於本院審理中坦承不諱（見本院
    卷第78頁至第84頁），且扣得被告持有之疑似海洛因之白色
    粉末2 包及疑似甲基安非他命之晶體3 包，經送法務部調查
    局及高雄醫學大學附設中和紀念醫院鑑定結果，確係第一級
    毒品海洛因及第二級毒品甲基安非他命等情，有該局94年9
    月14日調科壹字第22 0020869號（見94年度毒偵字第6111
    號卷第37頁）、94年12月14日調科壹字第220021783 號（見
    本院卷第56頁）鑑定通知書各1 紙及該院94年11月8 日編號
    0000-000至00 00-000 號檢驗報告各1 紙（見本院卷第40
    頁至第42頁）在卷可憑；又被告3 度為警查獲所採集之尿液
    經送台灣檢驗科技股份有限公司先以酵素免疫分析法初步檢
    驗，復以氣相層析質譜儀法確認檢驗之結果，均呈現海洛因
    代謝物嗎啡及甲基安非他命陽性反應等情，亦有該公司94年
    7 月13日編號KＺ000000000000號（見94年度毒偵字第6111號
    卷第31頁）、94年8 月19日編號KＺ0000000000000 號（見94
    年度毒偵字第6456號卷第27頁）、94年10月6 日編號KＺ0000
    000000 00 號（見本院卷第52頁）濫用藥物尿液檢驗報告各
    1 紙附卷可稽；再被告前於87、89年間因施用毒品案件，2
    度經本院裁定送戒治處所強制戒治後，分別於89年5 月12日
    及91年4 月8 日強制戒治執行完畢釋放之事實，則有本院被
    告院內索引卡紀錄表、臺灣高等法院被告前案紀錄表各1 份
    在卷可佐，是被告前曾因施用毒品案件經強制戒治執行完畢
    後5 年內，又為本件施用毒品犯行已甚顯明。從而，本件事
    證明確，被告犯行，堪予認定，應依法論科。
二、核被告乙○○所為，係犯毒品危害防制條例第10條第1 項之
    施用第一級毒品罪及同條第2 項之施用第二級毒品罪。被告
    持有海洛因及甲基安非他命之低度行為，應為施用海洛因及
    甲基安非他命之高度行為所吸收，均不另論罪。其先後多次
    施用第一級毒品海洛因及多次施用第二級毒品甲基安非他命
    ，均時間緊接，所犯係構成要件相同之罪名，顯均係出於概
    括犯意反覆為之，應各依刑法第56條之規定均以連續犯論處
    ，並分別加重其刑。又其所犯施用海洛因及施用甲基安非他
    命2 罪之間，犯意各別，構成要件互殊，應予分論併罰。至
    原起訴書雖未敘及被告自94年6 月24日20時10分回溯24小時
    內某時之後起至同年9 月18日中午12時許止、自94年6 月24
    日20時10分回溯24小時內某時之後起至同年9 月18日15時許
    止，另分別有施用第一級毒品海洛因及第二級毒品甲基安非
    他命多次之犯行，然該等事實既與公訴人已起訴經論罪部分
    之犯罪事實具有連續犯之裁判上一罪關係，即應為起訴效力
    所及，本院自應併予審究。查被告前曾於89年間因施用毒品
    案件，經本院以89年度訴字第2676號分別就其施用第一級毒
    品部分判處有期徒刑8 月、施用第二級毒品部分判處有期徒
    刑4 月，並定其應執行刑為有期徒刑11月確定，又於90年間
    因施用毒品案件，經本院以90年度訴字第2012號分別就其施
    用第一級毒品部分判處有期徒刑10月、施用第二級毒品部分
    判處有期徒刑5 月，並定其應執行刑為有期徒刑1 年2 月確
    定，上開2 罪經復經本院以90年度聲字第3432號定應執行有
    期徒刑1 年10月，入監服刑後，於92年6 月19日因縮短刑期
    假釋出監，並於92年11月17日縮刑期滿未經撤銷假釋視為執
    行完畢，此有臺灣高等法院被告前案紀錄表及臺灣高雄地方
    法院檢察署刑案查註紀錄表各1 份附卷可考，其於前開刑之
    執行完畢5 年內，再犯本件最重本刑為有期徒刑以上之罪，
    為累犯，應依刑法第47條之規定，均遞加重其刑。爰審酌被
    告因施用毒品案件，前經施以觀察、勒戒及強制戒治後，仍
    再犯本件犯行，足見其惡習已深，戒絕毒癮之意志不堅，未
    能體悟施用毒品對自己、家人造成之傷害及社會之負擔，自
    屬可議，惟念及其犯後坦承犯行，尚有悔意，復參以施用毒
    品本質上係屬戕害自身健康之行為，尚未直接危害他人，反
    社會性之程度應屬較低等一切情狀，分別量處如主文所示之
    刑，並定其應執行之刑，以示懲儆。末查，扣案之海洛因2
    包（淨重合計0.47公克，空包裝重合計0.5 公克）及甲基安
    非他命3 包（驗前毛重合計1.1 公克，驗後毛重合計0.8 公
    克），係毒品危害防制條例第2 條第2 項之第一、二級毒品
    ，不問屬於犯人與否，均應依毒品危害防制條例第18條第1
    項前段之規定，宣告沒收銷燬之；而上開裝有海洛因、甲基
    安非他命之包裝袋各2 個、3 個，因殘留海洛因粉末或甲基
    安非他命晶體，均難以完全析離，亦應一併依上開規定，均
    併予宣告沒收銷燬之。至鑑驗耗損之甲基安非他命晶體0.3
    公克，既已滅失，自無庸宣告沒收銷燬，附此敘明。
三、另公訴意旨以：被告乙○○於94年2 月間某日起至94年6 月
    15日止之連續施用海洛因犯行，亦屬違反毒品危害防制條例
    第10條第1 項之施用第一級毒品罪。
(一)按案件曾經判決確定者，應諭知免訴之判決，刑事訴訟法第
    302 條第1 款定有明文。又「刑事訴訟法第294 條第1款 規
    定（即現行法第302 條第1 款），案件曾經判決確定者，應
    為免訴之判決，係以同一案件，已經法院為實體上之確定判
    決，該被告應否受刑事制裁，即因前次判決而確定，不能更
    為其他有罪或無罪之實體上裁判。此項原則，關於實質上一
    罪或裁判上一罪（如刑法第55條及第56條之犯罪），其一部
    事實已經判決確定者，對於構成一罪之其他部分，固亦均應
    適用，但此種情形，係因審判不可分之關係，在審理事實之
    法院，對於全部犯罪事實，按照刑事訴訟法第246 條（即現
    行法第267 條）規定本應予以審判，故其確定判決之既判力
    ，亦自應及於全部之犯罪事實，若在最後審理事實法院宣示
    判決後，始行發生之事實，既非該法院所得審判，即為該案
    判決之既判力所不能及，檢察官如就此部發生之事實依法起
    訴，既不在曾經確定判決之範圍以內，即係另一犯罪問題，
    受訴法院仍應分別為有罪或無罪之實體上裁判，縱令檢察官
    ，係就前案事實與其後新發生之事實，誤認為實質上一罪或
    裁判上一罪，一併起訴，受訴法院除應將前確定判決既判力
    所及部分諭知免訴外，關於其後新發生之事實，並不在刑事
    訴訟法第294 條第1 款所載情形之列，非可一併免訴。」、
    「案件曾經判決確定者，應為免訴之判決，此項原則關於實
    質上一罪或裁判上一罪，均有其適用。連續犯係裁判上之一
    罪，其一部分犯罪事實曾經判決確定者，其效力當然及於全
    部，故檢察官復將其他部分重行起訴，亦應諭知免訴之判決
    。」，最高法院32年上字第2578號、49年台非字第20號分別
    著有判例可資參照。申言之，犯罪事實如係於確定判決之最
    後審理事實法院宣示判決前，即已發生者，應為該確定判決
    之既判力所及，因此，檢察官如就此等犯罪事實重行起訴，
    自應為免訴之判決，合先敘明。
(二)經查：被告自94年2 月間某時起至同年6 月15日止之連續施
    用海洛因犯行部分，與被告於臺灣高等法院高雄分院94年度
    上訴字第636 號所涉之94年2 月4 日20時5 分許起回溯24小
    時內某時及94年3 月23日7 時許回朔24小時內某時，連續施
    用第一級毒品海洛因2 次之犯行，兩案犯罪時間緊接，所犯
    罪名相同，此有該院94年度上訴字第636 號刑事判決列印本
    各1 份在卷可參（見本院卷第87頁至第89頁），足見被告於
    本案所涉之自94年2 月間某時起至同年6 月15日（即臺灣高
    等法院高雄分院94年度上訴字第636 號判決宣判日）止之連
    續施用海洛因犯行，與上開94年度上訴字第636 號確定刑事
    判決所涉之連續施用海洛因犯行部分，已足認係連續犯，而
    具有裁判上一罪之關係；又臺灣高等法院高雄分院94年度上
    訴字第636 號刑事判決業於94年6 月15日宣判，且於同年7
    月11日確定在案，亦有臺灣高等法院被告前案紀錄表1 份附
    卷可按，則被告自94年2 月間某時起至同年6 月15日止所為
    之連續施用海洛因之犯罪事實，即應為臺灣高等法院高雄分
    院94年度上訴字第636 號確定判決之既判力所及，揆諸前揭
    刑事訴訟法條文規定及最高法院判例意旨，原應為免訴之諭
    知，然因公訴意旨認此部分之連續施用海洛因犯行與本案上
    開論罪科刑部分之連續施用海洛因犯行係連續犯，亦具有裁
    判上一罪之關係，故不另為免訴之諭知。
據上論斷，應依刑事訴訟法第299 條第1 項前段，毒品危害防制
條例第10條第1 項、第2 項、第18條第1 項前段，刑法第11條、
第56條、第47條、第51條第5 款、第9款，判決如主文。
本案經檢察官甲○○到庭執行職務。
中    華    民    國    95    年    3     月    22    日
                  刑事第十二庭  審判長法  官  施柏宏
                                      法  官  洪能超
                                      法  官  林書慧
以上正本證明與原本無異。
如不服本判決，應於判決送達後10日內，向本院提出上訴狀。
                                書記官  鍾錦祥
中    華    民    國    95    年    3     月    22    日
附錄本件論罪科刑法條：
毒品危害防制條例第10條
施用第一級毒品者，處6 月以上5 年以下有期徒刑。
施用第二級毒品者，處3 年以下有期徒刑。


司法院資訊處製作；財團法人民間司法改革基金會備份。
